【裁判字號】    97,聲,80
【裁判日期】    970123
【裁判案由】    返還提存物
【裁判全文】
臺灣臺北地方法院民事裁定                97年度聲字第80號
聲  請  人  乙○○
相  對  人  丙○○○○○○○○.
            甲○○
                        樓現.
上列當事人間返還提存物事件，本院裁定如下：
    主  文
聲請駁回。
    理  由
一、本件聲請意旨略以：聲請人與相對人間請求清償債務事件，
    聲請人前遵本院79年度全字第3112號民事裁定，為擔保假扣
    押，曾分別提供新台幣（下同）100,000 元、67,000元為相
    對人丙○○○○○○○○、甲○○供擔保，並以本院79年度
    存字第4990號、4991號提存事件提存在案。玆因無假扣押必
    要，聲請人已聲請由本院代為通知相對人行使權利，未見相
    對人有任何訴訟主張，為此爰依法聲請返還擔保金等語。
二、按返還擔保金，依民事訴訟法第106條準用第104條第1項之
    規定，須符合：(一)應供擔保之原因消滅者；(二)供擔保人證明
    受擔保利益人同意返還者；(三)訴訟終結後，供擔保人證明已
    定20日以上之期間，催告受擔保利益人行使權利而未行使者
    等要件，法院始得裁定返還提存物。其中，所謂訴訟終結，
    在因假扣押或假處分所供擔保之情形，因該擔保係為保障受
    擔保利益人因不當假扣押或假處分所受損害而設，倘執行法
    院已依假扣押或假處分裁定實施假扣押或假處分之執行，則
    在供擔保人撤回假扣押或假處分之執行前，受擔保利益人所
    受損害仍可能繼續發生，損害額既未確定，自無強令其行使
    權利之理。故在假扣押或假處分所供之擔保，供擔保人依民
    事訴訟法第106 條準用同法第104 條第1 項第3 款規定，聲
    請以裁定命返還其擔保金之場合，必供擔保人已撤回假扣押
    或假處分之執行，始得謂與民事訴訟法第104 條第1 項第3
    款所定之「訴訟終結」相當，而得依該條款行使定期催告之
    權利（最高法院53年台抗字第279 號判例及最高法院86年度
    台抗字第53號判決意旨參照）。
三、經查，聲請人並未舉證證明已獲本案勝訴確定判決，亦未證
    明相對人因本案之假扣押執行未受損害，或所生之損害已經
    賠償，又本院依職權調閱本院79年度執全字第2133號假扣押
    強制執行卷宗及本院96年度聲字第2400號行使權利卷宗，審
    核發現聲請人雖於96年6 月7 日向本院聲請通知受擔保利益
    人即相對人於21日內行使權利，惟聲請人迄未具狀向本院聲
    請撤回對相對人之假扣押強制執行，則聲請人於撤回假扣押
    之執行前，無從謂其供擔保原因之保全程序已屬訴訟終結，
    相對人因此所受假扣押執行之損害已足特定，故聲請人於訴
    訟未終結前即聲請法院定相當期間通知相對人行使權利，亦
    因相對人因系爭保全程序所受之損害尚未確定，該行使權利
    之催告通知為不合法。因之，聲請人之上開聲請，既難認已
    符合前述返還提存物之要件，此外，聲請人又未能證明本件
    有受擔保利益人同意返還擔保金之情形，其聲請返還提存物
    ，於法不合，應予駁回。
四、依上揭規定，裁定如主文。
中    華    民    國    97    年    1     月    23    日
                  民事第三庭    法  官  管靜怡
以上正本係照原本作成。
如不服本裁定應於送達後10日內向本院提出抗告狀，並繳納抗告
費新臺幣1,000元。
中    華    民    國    97    年    1     月    23    日
                                書記官  趙郁涵


司法院資訊處製作；財團法人民間司法改革基金會備份。
